【裁判字號】    99,司財管,66
【裁判日期】    990909
【裁判案由】    指定遺產管理人
【裁判全文】
臺灣臺中地方法院民事裁定            99年度司財管字第66號
聲  請  人  良京實業股份有限公司
法定代理人  丁○○
代  理  人  甲○○
受  選任人  胡達仁律師
上列聲請人聲請為被繼承人丙○○選任遺產管理人事件，本院裁
定如下：
    主      文
選任胡達仁律師為被繼承人丙○○之遺產管理人。
聲請程序費用由被繼承人丙○○之遺產負擔。
    理      由
一、按繼承開始時，繼承人有無不明，而無親屬會議或親屬會議
    未於1個月內選定遺產管理人者，利害關係人得聲請法院選
    任遺產管理人；又先順序繼承人均拋棄其繼承時由次順序之
    繼承人繼承，其次順序繼承人有無不明或第四順序之繼承人
    均拋棄其繼承者，準用關於無人承認繼承之規定，民法第11
    78條第2項、第1176條第6項分別定有明文。次按遺產管理人
    之設，旨在管理保存及清算遺產，以免遺產散失，是以遺產
    管理人具有相當之公益色彩；另選任遺產管理人，除慮及管
    理遺產之公平性外，尚須考慮其適切性，亦即可對其遺產、
    遺債之情形瞭解較深，或具法律、會計等專業能力，復與遺
    債債權人無利害共同關係而得忠誠處理者，優先選任為宜；
    又法院選任之遺產管理人，除係律師依律師法第22條規定，
    非經釋明有正當理由，不得辭任外，得不接受法院所命職務
    （最高法院88年度台上字第354號判決，關於選任特別代理
    人所揭示之法律見解，可資參照）。
二、本件聲請意旨略以：被繼承人丙○○（男、民國54年3月1日
    生、身分證統一編號：Ｚ000000000號、生前最後住所：臺中
    市○○區○○路一段108號6樓）於94年1月9日死亡，其配偶
    宋小林係大陸地區人民，卻未依臺灣地區與大陸地區人民關
    係條例第66條第1項規定於繼承開始起3年內以書面向鈞院為
    繼承之表示，故視為拋棄其繼承權，此外，被繼承人之其他
    繼承人亦已拋棄繼承，是否仍有應繼承之人不明，而其親屬
    會議亦未於法定期間內選定遺產管理人，致聲請人無法對被
    繼承人之財產主張權利，聲請人為債權人，爰基於利害關係
    人地位，依法聲請為被繼承人選任遺產管理人等語，並提出
    除戶戶籍謄本、鈞院家事法庭函文、鈞院債權憑證、債權讓
    與證明書等為證。
三、本院查：聲請人主張其為被繼承人之債權人，被繼承人死亡
    後，其配偶宋小林未向本院聲明繼承，迄今已逾3年法定期
    間，依臺灣地區與大陸地區人民關係條例第66條第1項規定
    視為拋棄其繼承權，而被繼承人之其他繼承人均已拋棄繼承
    權，是否仍有應繼承之人不明，而其親屬會議未於法定期間
    內選定遺產管理人等事實，此有聲請人提出前揭書證在卷可
    證，自堪信為真實，從而聲請人聲請選任被繼承人之遺產管
    理人，揆諸前揭法條規定，為有理由，應予准許。其次，聲
    請人原主張由被繼承人之胞妹乙○○擔任遺產管理人，惟乙
    ○○於本院99年7月30日訊問時到庭陳明其無擔任意願，本
    院自不能強令無義務亦無意願之人擔任本件遺產管理人。再
    者，本院於99年7月9日訊問時亦徵得聲請人代理人甲○○同
    意後，函請社團法人臺中律師公會推薦有意願擔任本件遺產
    管理人之人選，經該公會推薦由胡達仁律師擔任本案遺產管
    理人，此有該律師公會99年7月26日中律田三字第99373號函
    暨所附該律師基本資料表1件附卷可稽，而胡律師為執業律
    師，非但具有專業知識及能力，且與被繼承人所遺遺產間無
    利害關係，若由其擔任本事件之遺產管理人，定能秉持其專
    業倫理擔當此具公益性質之職務，並順利達成管理保存及清
    算遺產之任務。執此，本院認為由其擔任被繼承人之遺產管
    理人，應屬妥適，爰選任之。
四、依非訟事件法第157條，裁定如主文。
中    華    民    國    99    年    9     月    9     日
                  家事法庭  司法事務官  蔡伊萍
以上正本係照原本作成。
如不服本件裁定，得於裁定書送達之翌日起10日內，以書狀敘述
理由，向本庭提起抗告。並應繳納抗告費新台幣1千元。
中    華    民    國    99    年    9    月     10    日
                                書記官  曾惠雅

司法院資訊處製作；財團法人民間司法改革基金會備份。
